臺灣高雄地方法院刑事判決　　　九十二年度訴字第二八三號
　公　訴　人　臺灣高雄地方法院檢察署檢察官
　被　　　告　癸○○　男　68.
　　　　　　　丑○○　男　62.
　　　　　　　丁○○　男　65.
　　　　　　　丙○○原名林世.
　　　　　　　　　　　男　32.
　　　　　　　甲○○　男　39.
　　　　　　　　　　　　九號
　　　　　　　乙○○　男　43.
　共　　　同
　選任辯護人　許清連律師
　　　　　　　鄭淑貞律師
　　　　　　　李佳冠律師
上列被告等因違反懲治走私條例案件，經檢察官提起公訴（92年
度偵字第15464號），本院判決如下：
    主  文
癸○○共同運送私運管制物品進口逾公告數額，處有期徒刑貳年
。
丑○○、丁○○、丙○○、甲○○、乙○○共同運送私運管制物
品進口逾公告數額，處有期徒刑陸月，如易科罰金，以參佰元折
算壹日。
    事  實
一、癸○○為豐順號漁船（編號CT6-0612號）船長，丁○○擔任
    大副、丑○○為輪機長，丙○○（原名林世鱗）為輪機員，
    甲○○與乙○○則擔任漁航員。癸○○6 人明知花枝翅為海
    關進口稅則第三章所規定之軟體類水產無脊椎動物，為行政
    院所公告管制物品項目及其數額之丙項管制進口物品，逾公
    告數額者不得運送，癸○○6 人竟基於共同運送走私物品之
    犯意聯絡，於民國92年1 月8 日下午4 時許駕駛豐順號漁船
    ，由高雄港中和安檢所報關出海後，再於不詳時間從我國領
    海內之不詳海域，運送管制進口物品加工花枝翅達一千九百
    二十公斤，完稅價格為新台幣（下同）78720 元，復於同年
    月26日上午10時30分許，為海岸巡防署高雄縣機動查緝隊，
    在高雄市小港漁港當場查獲，並扣得前揭加工乾燥花枝翅乙
    批。
二、案經海岸巡防署高雄縣機動查緝隊報告台灣高雄地方法院檢
    察署檢察官偵查起訴。
    理  由
一、訊據被告癸○○、丑○○、丁○○、丙○○、甲○○、乙○○均否認運送私運管制物品進口逾公告數額之犯行，並均辯
    稱：「花枝翅確實是我們自已捕獲」。然查：
（一）本件查獲之花枝翅重1920公斤，其完稅價格為78720 元，
      且屬行政院公告管制物品及其數額中所列丙項第五款所列
      之管制進口物品，此有過磅紀錄單、財政部高雄關稅局
      6.高普緝字第0920001707 號函文各1 紙附卷可證。
（二）被告等雖辯稱花枝翅是自己捕獲的，並稱：在船的頂部曬
      ，我們用漁網墊在下面，花枝翅放在網上曬，這樣上下都
      可以通風。然查本件查獲乾燥花枝翅數量為1920公斤，依
      被告癸○○93年11月25日於本院所述：花枝翅濕的10斤曬
      成1 斤乾的，可推知被告等需於船上曬乾將近20噸之溼花
      枝翅，以被告等出海時間18天之日數，扣除航行至漁區時
      間、捕獲花枝時間，捕獲後去除花枝頭、花枝身時間、曬
      乾的時間、裝箱包裝綁帶的時間等，所餘日數已寥寥可數
      ，是被告等人曬乾花枝翅必須集中於短短幾日內完成，再
      依被告癸○○所述天氣好時曬兩天可以打包（見本院卷第
      215 頁），是被告船上的溼花枝翅亦勢必無法分多次曬乾
      ，而經本院當庭勘驗現場查獲光碟：漁船的甲板面積很小
      ，堆滿機具。船艙頂部空間狹小，而且堆放很多雜物。則
      於如此狀況下，被告等如何於短短數日內曬乾如此大量之
      花枝翅，被告等所辯，顯係卸責之詞。
（三）參諸證人即現場查緝隊員辛○○於本院證稱：「花枝翅上
      有鐵絲的烙痕，而且每一片都很平整，船上又沒有加壓的
      工具，曬的話花枝翅會捲起來，所以我判斷應該不是在船
      上曬的」。證人即現場查緝隊員庚○○亦證述：「當初查
      獲時被告所提的答辯，我們都有一一查證，例如花枝翅上
      的烙痕，被告說在船頂用漁網曬的，我們有查看船上空間
      ，發現船頂空間狹小，而且堆滿雜物，我們判斷無法曬花
      枝翅，另外我有比對花枝翅上的烙痕跟船上的漁網作成的
      曬網比對，發現痕跡不一樣，船上曬網孔目比較小，花枝
      翅上的痕跡比較粗，孔目比較大，」（上見本院卷第211
      、226 頁），益證被告等辯稱花枝翅是其等自己捕獲在船
      上曬乾等詞之不可採信。
（四）本件於豐順號漁船查獲之花枝翅均已裝箱包裝完全並以自
      動綁帶機綑綁完整（經本院當庭勘驗查獲現場錄影光碟確
      認無訛，參本院卷第208 頁），惟豐順號漁船上之綁帶機
      於查獲當時是呈毀損不堪使用之狀態，業經證人己○○即
      海巡署高雄縣查緝隊分隊長於偵查中證述明確，並有綁帶
      機照片2 紙附卷可佐，且經本院傳訊現場查緝隊員辛○○
      、壬○○、庚○○到庭作證，渠三人均具結證稱：當時船
      上綁帶機全都生鏽損壞，無法操作，而且根本沒有電源。
      且看起來已損壞很久，機器內有蜘蛛網等語，被告等固辯
      以綁帶機是裝箱完才損壞，惟如其等所言為真，以被告等
      出海時間18天之日數，如前所述扣除航行至漁區時間、捕
      獲花枝時間，捕獲後去除花枝頭、花枝身時間、曬乾的時
      間、裝箱包裝綁帶的時間，整個完成時應已距離其等回港
      遭查獲之時點極為接近，然為何船上的綁帶機器會全部生
      鏽看似損壞已久，且機器內有蜘蛛網，已與常理有所不合
      ；況花枝翅如確係被告等於船上包裝，被告等事先不可能
      知悉會捕獲多少花枝，曬乾多少花枝翅，是準備的紙箱、
      包裝帶等亦不可能數量剛剛好，則船上應會有用剩之包裝
      箱、帶等，惟證人壬○○、庚○○均證述：船上沒有這些
      東西。且證人庚○○復證稱：當初我們在查證時，都有叫
      他們提出證據，癸○○曬網都有提出，但提不出剩餘的塑
      膠袋、塑膠繩、紙箱材料，我們也知道花枝在海上可以捕
      ，所以我們有請被告提出捕花枝的證明，被告完全提不出
      來等語，顯見被告所言花枝翅是自己裝箱綁帶亦非為事實
      。
（五）又現場船艙內僅查獲花枝翅，並無花枝身、頭等部位，依
      被告癸○○於本院陳稱：花枝曬乾後不見得會比整隻花枝
      售價好，縱依客戶需求只要曬乾之花枝翅部位，惟剩餘之
      花枝頭、身等亦非無市場行情，如果扣案花枝確係被告等
      所捕獲，被告當無丟棄價格甚高之花枝身之理。
（六）雖被告等提出證人子○○為證，證稱被告等確曾於92年1
      月間向其雇請大陸漁工，並稱係在公海上接駁大陸漁工（
      參本院卷第158 至160 頁），惟被告等並未能提供報備文
      件、僱傭契約等以實其說，且證人子○○並未隨同被告出
      海，而其證稱被告曾在公海雇請大陸漁工，係經由被告等
      人通知所屬公司，再由被告所屬公司通知子○○公司，則
      證人子○○就被告等是否雇請大陸漁工，既未親自見聞，
      就此一節自無法確認為事實，況縱認被告等確有雇請大陸
      漁工，惟此與本案查獲之花枝翅究否為被告等自己捕獲，
      亦無絕對之必然關係，是本院尚無法以此為被告有利之認
      定。
（七）況就捕獲漁獲之地點及花枝翅加工方式等，被告癸○○於
      警詢稱前往南中國海作業（92年1 月26日警詢筆錄），於
      本院復稱都在台灣海峽捕魚（本院卷第214 頁），被告丁○○、丑○○、丙○○、甲○○於警詢稱不知道花枝捕獲
      地點，也不清楚作業區域（92年1 月26日警詢筆錄），被
      告丙○○於警詢稱不清楚花枝翅如何加工（92年1 月26日
      警詢筆錄），以本件查獲花枝翅數量之多，被告等竟有不
      知作業區域者，不知花枝翅加工方式者，實令人難以置信
      ，更足認被告等有關花枝係自己捕獲辯解之不足採信。
（八）扣案加工花枝翅達1920公斤，數量不少，而且是藏放於船
      艙內，而被告癸○○為船長，對整艘船船員有指揮監督之
      權，丁○○為大副，有協助船長之權，則大批加工花枝翅
      的搬運藏收，不可能只是少數之一、二人所能完成，若非
      經全體船員分工協助，不可能完成接駁、搬運及藏放之工
      作，而整船豐順號漁船僅有被告6 人，對於船上整批花枝
      翅之處理，不可能置之事外，從而被告6 人對於運送加工
      花枝翅進口之行為，顯有犯意之連絡與行為之分擔。
（九）此外，復有緝私報告表、安檢站進出港登記簿、扣案物品
      目錄表等在卷可佐。
（十）綜上，被告6 人之辯解，顯係卸責之詞，不足採信，本件
      事證明確，被告6 人犯行，堪予認定。
二、按懲治走私條例第3 條第1 項之運送走私物品罪，並不以運
    送他人所有或持有之走私物品為限，即為自己運送者，亦包
    括在內，故不論運送人係為他人運送或為自己運送，均應成
    立運送走私物品罪（最高法院84年台上字第2525號判例）。
    核被告6 人所為，均係犯懲治走私條例第3 條第1 項之運送
    走私物品罪。又起訴書固認被告係從國境外不詳海域，私運
    管制進口物品，且本件豐順號漁船之船位除92年1 月9 日離
    開高雄及同年1 月26日回高雄會行經我國領海範圍外，其餘
    日期之船位皆距離我國領海基點基線24浬以上，固經內政部
    台內地字第0930072984號函示明確，惟本件被告均否認犯行
    ，是被告等究竟於何處取得花枝翅，並無法確認，而起訴書
    僅泛言被告自國境外不詳海域私運管制物品，亦未提出具體
    之證據，則依罪疑惟輕原則，本院自應為被告有利之認定，
    而認被告等是於我國領海範圍內接駁取得花枝翅，故被告6
    人自不能論以私運管制物品進口罪，而應係運送走私物品罪
    ，公訴意旨漏未斟酌此點，而認被告係犯懲治走私條例第2
    條第1 項之私運管制物品罪，尚有未洽，惟其基本事實同一
    ，本院自應予以審理，並變更起訴法條。被告6 人就上述犯
    行，有犯意聯絡及行為分擔，均應論以共同正犯。爰審酌被
    告癸○○身為船長，統領全船事務，卻未能自我警惕，被告
    丑○○、丁○○、丙○○、甲○○、乙○○為船員，須受船
    長即被告癸○○之指揮，是其犯罪情節較輕，被告6 人共同
    意圖牟取不法利益，而運送走私物品，所運送之花枝翅共計
    1920公斤，數量非小，對於稅收及社會經濟秩序有重大危害
    ，且被告6 人於犯後猶否認犯行，矯詞掩飾，未見悔意，暨
    其等犯罪之動機、目的、手段、智識程度等一切情狀，分別
    量處如主文所示之刑，被告丑○○、丁○○、丙○○、甲○○、乙○○宣告刑部分，並諭知易科罰金之折算標準。
據上論斷，應依刑事訴訟法第299 條第1 項前段、第300 條，懲
治走私條例第3 條第1 項，刑法第11條前段、第28條、第41條第
1 項前段，罰金罰鍰提高標準條例第1 條前段、第2 條，判決如
主文。
本案經檢察官戊○○到庭執行職務。
中　　華　　民　　國　　94　　年　　5 　　月　　 5  　日
                      刑事第八庭
                          審判長法  官　　陳樹村
                                法  官    吳俊龍
                                法  官    林意芳
以上正本證明與原本無異。
如不服本判決，應於收受送達後10日內向本院提出上訴書狀。
中　　華　　民　　國　　94　　年　　5 　　月　　 5  　日
　　　　　　　　　　　　　　　　書記官    曾秀鳳
附錄論罪科刑法條：
修正前懲治走私條例第3 條
運送﹑銷售或藏匿前條第一項之走私物品者，處五年以下有期徒
刑﹑拘役或科或併科新台幣九萬元以下罰金。
犯前項之罪為常業者，處一年以上七年以下有期徒刑，得併科新
台幣二十萬元以下罰金。
第一項之未遂犯罰之。
